【裁判字號】    89,訴,221
【裁判日期】    890811
【裁判案由】    違反槍砲彈藥刀械管制條例
【裁判全文】
台灣新竹地方法院刑事判決            八十九年度訴字第二二一號
    公  訴  人  臺灣新竹地方法院檢察署檢察官
    被      告  甲○○
    被      告  乙○○
右列被告因違反槍砲彈藥刀械管制條例案件，經檢察官提起公訴（八十八年度偵字第
七八七七號），本院判決如左：
    主  文
甲○○未經許可，寄藏可發射子彈具有殺傷力之改造手槍，處有期徒刑壹年貳月，併
科罰金新台幣壹拾萬元，罰金如易服勞役，以新台幣玖佰元即銀元參佰元折算壹日。
緩刑肆年。扣案之可發射子彈具有殺傷力之仿ＣＯＬＴ廠改造半自動手槍壹枝（槍枝
管制編號：0000000000號，含彈匣壹個），沒收。
乙○○未經許可，寄藏可發射子彈具有殺傷力之改造手槍，處有期徒刑壹年貳月，併
科罰金新台幣壹拾萬元，罰金如易服勞役，以新台幣玖佰元即銀元參佰元折算壹日；
又未經許可持有子彈，處有期徒刑捌月，並科罰金新台幣參萬元，罰金如易服勞役，
以新台幣玖佰元即銀元參佰元折算壹日。應執行有期徒刑壹年陸月，並科罰金新台幣
拾貳萬元，罰金如易服勞役，以新台幣玖佰元即銀元參佰元折算壹日，緩刑肆年。扣
案之可發射子彈具有殺傷力之仿ＣＯＬＴ廠改造半自動手槍壹枝（槍枝管制編號：0
000000000號，含彈匣壹個）沒收。
    事  實
一、甲○○於民國八十八年九初某日，在台北市○○街萬達電熱員工宿舍內，受年籍
    不詳之「余明富」之託，找尋子彈，而自「余明富」處收受可發射子彈具有殺傷
    力之仿ＣＯＬＴ廠改造半自動手槍一枝（槍枝管制編號：管制編號：00000
    00000號，含彈匣壹個）未經許可加以寄藏。並於二日後，先電話聯絡乙○
    ○，乙○○應允為其找尋子彈，由甲○○攜帶上開改造手槍，至新竹市○○路「
    全來釣蝦場」，將上開手槍交予乙○○寄藏。乙○○旋覓得一顆以玩具槍彈殼加
    裝直徑五米釐鋼珠而成之改造子彈，即另行起意加以持有。乙○○並將上開槍彈
    藏放於新竹縣竹東鎮○○路與沿河街口附近之廢棄哨站內。嗣因甲○○另案為警
    查獲時供出其曾寄藏上開改造手槍，並將之交付乙○○寄藏，經警向乙○○詢問
    ，乙○○始帶同警方至上述之廢棄哨站內，而扣得改造手槍乙支（含彈匣）及子
    彈乙顆（扣案後業經試射擊發）。
二、案經新竹縣竹東分局報告臺灣新竹地方法院檢察署檢察官偵查起訴。
    理  由
一、右開犯罪事實訊據被告甲○○及乙○○，被告甲○○坦承不諱，被告乙○○雖坦
    承於右開時、地，自被告甲○○處收受上開改造手槍，辯稱，當時在釣蝦場人很
    多，不知被告甲○○所交付的袋子內有手槍，被告甲○○是事後才打電話聯絡稱
    要其幫忙找子彈，其以為是玩具手槍，後來發現彈匣退不出來，又聯絡不上被告
    甲○○，才將之棄於廢棄之哨站內，其未持有彈匣內的子彈云云。經查，被告甲
    ○○於本院審理時供稱，是先打電話問被告乙○○有無門路可以改造槍枝及找子
    彈，乙○○答應幫忙，後來約好在新竹市○○路全來釣蝦場，把槍交給乙○○；
    當時拿到槍枝時，彈匣在手槍內，有退出彈匣過，裡面沒有東西等語。又證人柳
    明良即當時查獲本案之警員證稱，至廢棄哨站扣到手槍時，手槍之彈匣可以退出
    來等語。是被告乙○○辯稱，不知被告甲○○所交付之物為槍枝及當時彈匣無法
    退出彈匣內原本就有子彈，子彈非其另行覓得云云，顯為卸責之詞，不足採信。
    且被告乙○○如真要拋棄上開槍彈，則只需隨意棄置，實不需將上開槍彈細心藏
    於人跡少至之廢棄崗哨內，故被告乙○○辯稱，並無寄藏上開槍彈之意思云云，
    亦為卸責之詞。此外，復有照片三幀及扣案改造手槍及子彈在卷可稽。而該改造
    手槍一枝（含彈匣一個）經內政部警政署刑事警察局鑑驗結果，亦認係仿ＣＯＬ
    Ｔ廠半自動手槍製造之玩具槍，更換另行車造之金屬槍管改造而成，機械性能良
    好，認具殺傷力。扣案子彈一顆認係玩具槍彈殼加裝直徑五厘米鋼珠而成之改造
    子彈，經實際試射可擊發，認亦具有殺傷力，此有該局八十八年十一月八日刑鑑
    字第一一五七八○號鑑驗通知書一紙在卷可稽。綜上，事證已臻明確，被告犯行
    洵堪認定。
二、核被告甲○○所為係犯槍砲彈藥刀械管制條例第十一條第四項之未經許可，寄藏
    可發射子彈具有殺傷力之改造手槍罪。被告乙○○所為係犯槍砲彈藥刀械管制條
    例第十一條第四項之未經許可，寄藏可發射子彈具有殺傷力之改造手槍罪及同法
    第十二條第四項之未經許可持有子彈罪。因上開手槍為年籍不詳之「余明富」所
    有，委由被告甲○○尋覓子彈，被告甲○○再委託被告乙○○代覓子彈，是被告
    甲○○應係受「余明富」所託而寄藏上開手槍，被告乙○○則係受被告甲○○所
    託而寄藏上開手槍，公訴人認被告甲○○及乙○○係單純持有上開手槍，容有誤
    會。被告乙○○所犯上開二罪，犯意各別，罪名不同，應分論併罰。爰審酌被告
    所為危害社會治安，犯罪手段、情節及所生危害匪淺，惟念其犯罪後坦承部分情
    節，參以犯罪之動機、目的、手段、未造成實際危害等一切情狀，酌予量如主文
    示之刑，罰金部分並諭知易服勞役之折算標準，被告乙○○部分併定其應執行之
    刑。末查，被告二人前均未受有期徒刑以上刑之宣告，有台灣高等法院被告全國
    前案紀錄表二紙在卷可稽，經此教訓今後應益知慎戒，信無再犯之虞，本院認本
    案刑之宣告，以暫不執行為適當，爰併諭知緩刑四年，用勵自新。扣案可發射子
    彈具有殺傷力之仿ＣＯＬＴ廠改造半自動手槍一枝（槍枝管制編號：00000
    00000號，含彈匣壹個），係違禁物，併依刑法第三十八條第一項第一款規
    定宣告沒收，至扣案之子彈，業經試射，僅剩彈殼，並不具殺傷力，爰不為沒收
    ，附此說明。
三、第按，保安處分係對受處分人將來之危險性所為拘束其身體、自由等之處置，以
    達教化與治療之目的，乃為刑罰之補充制度。本諸法治國家保障人權之原理及刑
    法之保護作用，其法律規定之內容，應受比例原則之規範，使保安處分之宣告，
    與行為人所為行為之嚴重性、行為人所表現之危險性，及對於行為人未來行為之
    期待性相當。而保安處分中之強制工作，旨在對嚴重職業性犯罪及欠缺正確工作
    觀念或無正常工作因而犯罪者，強制其從事勞動，以學習一技之長及正確之謀生
    觀念，使其日後重返社會後，能適應社會生活，此觀刑法第九十條第一項及竊盜
    犯贓物犯保安處分條例第三條第一項規定，亦均係本此意旨而制定，而由法院視
    行為人之危險性格，決定應否交付強制工作，以達特別預防之目的。據此，槍砲
    彈藥刀械管制條例第十九條第一項之規定，不問行為人有無預防矯治其社會危險
    性之必要，一律宣付強制工作三年，拘束其中不具社會危險性之受處分人之身體
    、自由部分，其所採措施與所欲達成預防矯治之目的及所需程度，即不合憲法第
    二十二條所定之比例原則，故犯槍砲彈藥刀械管制條例第十九條第一項所定之罪
    ，不問行為人有無預防矯治其社會危險性之必要，一律宣付強制工作三年之部分
    ，與前開意旨不符者，應不予適用。據此，犯槍砲彈藥刀械管制條例第十九條第
    一項所列舉之罪，而依個案情節符合比例原則部分，固仍應適用該條例宣告保安
    處分；至不符部分惟仍應宣告保安處分者，則應由法院斟酌刑法第九十條第一項
    規定之要件，依職權為之，此業據司法院大法官會議釋字第四七一號解釋甚明。
    從而，犯槍砲彈藥刀械管制條例第十九條第一項所列舉之罪者，除依個案情節符
    合比例原則部分，或不符比例原則部分惟仍應宣告保安處分者，應分別適用該條
    例宣告保安處分，或由法院斟酌刑法第九十條第一項規定之要件宣告強制工作外
    ，即得不予宣告強制工作。查本件被告僅係因偶然之機會持有可發射子彈具有殺
    傷力之改造手槍一枝，其行為之嚴重性及所表現之危險性，均非重大；又雖曾有
    賭博前科紀錄，已如前述，然並非屬暴力型之犯罪，顯無依槍砲彈藥刀械管制條
    例第十九條第一項之規定宣告強制工作三年，以達預防矯治其社會危險性之必要
    ，自不得依該規定宣告強制工作三年。又本院斟酌被告之素行，亦難認其有犯罪
    之習慣或以犯罪為常業或因遊蕩、懶惰成習而犯罪之情事，自亦無依刑法第九十
    條第一項規定宣告強制工作之必要，併予敘明。
據上論斷，應依刑事訴訟法第二百九十九條第一項前段、槍砲彈藥刀械管制條例第十
一條第四項、第十二條第四項、刑法第十一條前段、第五十一條第五款、第四十二條
第二項、第七十四條第一款、第三十八條第一項第一款、罰金罰鍰提高標準條例第二
條、現行法規所定貨幣單位折算新台幣條例第二條，判決如主文。
本案經檢察官林李嘉到庭執行職務。
中      華      民      國    八十九    年      八      月     十一     日
                                臺灣新竹地方法院刑事第二庭
                                    法  官  黃小珮
右正本證明與原本無異。
如不服本判決，應於判決送達後十日內向本院提出上訴狀( 應附繕本 )，上訴於
臺灣高等法院。
                                    書記官  江靜玲
中      華      民      國    八十九    年      八      月     十四     日
附錄論罪科刑法條：
槍砲彈藥刀械管制條例第十一條第四項：
未經許可，持有、寄藏或意圖販賣而陳列第一項所列槍砲者，處一年以上七年以下有
期徒刑，併科新臺幣七百萬元以下罰金。
槍砲彈藥刀械管制條例第十二條第四項：


司法院資訊處製作；財團法人民間司法改革基金會備份。
